【裁判字號】    99,訴,2526
【裁判日期】    991228
【裁判案由】    毒品危害防制條例
【裁判全文】
臺灣臺中地方法院刑事判決              99年度訴字第2526號
公  訴  人  臺灣臺中地方法院檢察署檢察官
被      告  林志鴻
上列被告因毒品危害防制條例案件，經檢察官提起公訴（99年度
毒偵字第2480號），本院判決如下：
    主    文
林志鴻無罪。
    理    由
一、公訴意旨略以：被告林志鴻前因施用毒品案件，經本院以97
    年度毒聲字第106 號裁定送觀察勒戒，認無繼續施用毒品之
    傾向，於民國97年3 月21日執行完畢釋放，由臺灣臺中地方
    法院檢察署檢察官於97年3 月31日以97年度毒偵字第846 號
    為不起訴處分確定。詎不悔改，竟基於施用第一級毒品之犯
    意，於99年4 月17日13時25分許為警採尿時回溯72小時內某
    時，在不詳處所，以不詳方式，施用第一級毒品海洛因1 次
    。嗣因被警方列為矯治機構毒品列管人口，經通知前往桃園
    縣政府警察局平鎮分局平鎮派出所採集尿液送驗結果，呈嗎
    啡陽性反應，因認被告林志鴻涉犯毒品危害防制條例第10條
    第1 項施用第一級毒品罪嫌等語。
二、按被告以外之人於審判外之陳述，雖不符刑事訴訟法第159
    條之1 至第159 條之4 之規定，而經當事人於審判程序同意
    作為證據，法院審酌該言詞陳述或書面陳述作成時之情況，
    認為適當者，亦得為證據，刑事訴訟法第159 條之5 第1 項
    定有明文。本判決所引用之證據資料（詳後引證據），其中
    傳聞證據部分，縱無刑事訴訟法第159 條之1 至第159 條之
    4 或其他規定之傳聞證據例外情形，亦因被告及檢察官或同
    意可作為證據使用，或未聲明異議，依刑事訴訟法第159 條
    之5 第1 項、第2 項之規定，本院審酌該證據作成之情況，
    並無何違法取得或非任意陳述之情形，認為適當，應得為證
    據。
三、又按犯罪事實應依證據認定之，無證據不得認定犯罪事實；
    又不能證明被告犯罪或其行為不罰者，應諭知無罪之判決。
    刑事訴訟法第154 條第2 項、第301 條第1 項分別定有明文
    。次按事實之認定，應憑證據，如未能發現相當證據，或證
    據不足以證明，自不能以推測或擬制之方法，以為裁判基礎
    ；而認定不利於被告之事實，須依積極證據，苟積極證據不
    足為不利於被告事實之認定時，即應為有利於被告之認定，
    更不必有何有利之證據；所謂認定犯罪事實之積極證據，雖
    不以直接證據為限，間接證據亦包括在內，然而無論直接或
    間接證據，其為訴訟上之證明，須於通常一般之人均不致有
    所懷疑，而得確信其為真實之程度者，始得據為有罪之認定
    ，倘其證明尚未達到此一程度，而有合理之懷疑存在時，自
    不能以推測或擬制之方法，以為有罪裁判之基礎，最高法院
    著有30年度上字第816 號、40年度臺上字第86號、76年度臺
    上字第4986號判例可資參照。又刑事訴訟法第161 條第1 項
    規定：檢察官就被告犯罪事實，應負舉證責任，並指出證明
    之方法。因此，檢察官對於起訴之犯罪事實，應負提出證據
    及說服之實質舉證責任。倘其所提出之證據，不足為被告有
    罪之積極證明，或其指出證明之方法，無從說服法院以形成
    被告有罪之心證，基於無罪推定之原則，自應為被告無罪判
    決之諭知，最高法院亦著有92年臺上字第128 號判例可參。
四、公訴人認被告林志鴻涉有施用第一級毒品罪嫌，係以被告於
    99年4 月17日13時25分許經警採尿送驗結果，呈現嗎啡（海
    洛因進入人體後水解之反應）陽性反應，有臺灣檢驗科技股
    份有限公司濫用藥物檢驗報告書在卷可證，資為論據。訊據
    被告堅決否認有上開公訴人所指之行為，辯稱：伊沒有施用
    海洛因等語。經查：
  (一)被告林志鴻因經警列為毒品列管人口，於99年4 月17日13時
    25分許，經桃園縣政府警察局平鎮分局平鎮派出所警員採集
    其尿液後，經送請臺灣檢驗科技股份有限公司先以EIA 酵素
    免疫分析法初步篩檢，再以氣相層析質譜儀(GC/MS) 確認檢
    驗結果，可待因閾值濃度為1137ng/mL 、嗎啡閾值濃度為36
    8n g/mL ，呈現嗎啡陽性反應之情，為被告所不爭執，並有
    列管毒品人口尿液檢體採證送驗紀錄表、臺灣檢驗科技股份
    有限公司濫用藥物檢驗報告、桃園縣政府警察局平鎮分局被
    採尿人尿液暨毒品真實姓名與編號對照表、尿液初步檢驗報
    告單、列管人口基本資料查詢各1 份在卷可稽（見桃園地檢
    99年度毒偵字第2611號卷第8 至12頁) 。
  (二)惟按海洛因經人體代謝後，在尿液中會產生單乙醯嗎啡、游
    離態嗎啡及大量結合態嗎啡，不會代謝產生可待因。但非法
    濫用之海洛因毒品在製造過程中常含有少量雜質乙醯可待因
    ，乙醯可待因經人體代謝後，在尿液中會產生可待因，因此
    非法施用海洛因毒品者，在尿液中可檢出較大量之嗎啡成分
    及較少量可待因成分。另可待因服用後經人體代謝，在尿液
    中會產生游離態可待因、游離態嗎啡、結合態可待因及結合
    態嗎啡，因可待因代謝速率較嗎啡快，因此在治療過程中，
    尿液可待因含量遠大於嗎啡含量。根據美國臨床化學協會出
    版之文獻資料，每毫升尿液中總可待因含量大於300ng ，且
    嗎啡與可待因含量比小於二比一時，研判係服用可待因所致
    。另按可待因經服食入人體，會在體內自然代謝，少量可待
    因會轉變成嗎啡，但大部份均維持可待因原成分，所以服用
    尿液可檢出嗎啡（少量）及可待因（大量）。直接吸食毒品
    （海洛因或嗎啡）尿中無法檢出可待因。依據文獻報告服食
    可待因後，尿液嗎啡與可待因比例小於三分之一（即嗎啡/
    可待因<1/3），如尿液檢出可待因含量大於嗎啡3 倍以上，
    即可明確證明尿中嗎啡是由可待因自然代謝而來等情，有法
    務部調查局90年8 月2 日（90）陸(一)字第90046164號函、高
    雄醫學大學附設中和紀念醫院93年7 月6 日函等說明綦詳（
    見本院卷第27、28頁）。而本案被告於上述時間為警採尿送
    檢驗結果，其尿液中所含可待因閾值濃度為1137ng/m L、嗎
    啡閾值濃度為368ng/mL，亦即其尿液中可待因含量大於嗎啡
    3 倍以上，揆諸上開函文有關施用毒品與服用藥物其嗎啡及
    可待因確認濃度結果之說明可知，被告尿液中既同時驗出嗎
    啡、可待因成分，且可待因濃度為嗎啡濃度之3 倍以上，即
    可明確證明尿中嗎啡是由可待因自然代謝，而非被告於採尿
    前施用海洛因所致。再者，檢察官認被告於99年4 月17日13
    時25分許採尿回溯72小時內之某時，施用第一級毒品，除上
    開濫用藥物檢驗報告外，並未扣得其他施用毒品證據可資佐
    證，是依前開說明，尚難僅憑此驗尿結果，逕予論斷被告於
    99 年4月17日13時25分為警採尿回溯72小時內之某時，確有
    施用第一級毒品海洛因之犯行。
五、綜上所述，依卷內之相關證據資料，被告是否有於99年4 月
    1 7 日13時25分許為警採尿回溯72小時內之某時，施用第一
    級毒品海洛因，尚未達於通常一般之人均不致有所懷疑，而
    得確信其為真實之程度，而有合理性懷疑之存在，致使本院
    無從形成有罪之確信，且公訴人復未能提出其他積極證據足
    以說服法院以形成被告有罪之心證，本院亦查無其他積極證
    據足資認定被告有何公訴人所指之犯行，揆諸首揭法條及判
    例意旨，既不能證明被告犯罪，自應為無罪之諭知，以昭審
    慎。
據上論斷，應依刑事訴訟法第301 條第1 項，判決如主文。
本案經檢察官陳雅瑩到庭執行職務。
中    華    民    國    99    年    12    月    28    日
           刑事第十一庭   審判長法  官  林慧英
                                法  官  林學晴
                                法  官  廖純卿
以上正本證明與原本無異。
如不服本判決應於收受送達後10日內向本院提出上訴書狀，並應
敘述具體理由；其未敘述上訴理由者，應於上訴期間屆滿後20日
內向本院補提理由書（均須按他造當事人之人數附繕本）「切勿
逕送上級法院」。
                                書記官  柳寶倫
中    華    民    國    99    年    12    月    28    日

司法院資訊處製作；財團法人民間司法改革基金會備份。
